【裁判字號】    98,交聲,11
【裁判日期】    980325
【裁判案由】    違反道路交通管理處罰條例聲明異議
【裁判全文】
臺灣基隆地方法院交通事件裁定          98年度交聲字第11號
移送機關即  交通部公路總局臺北區監理所基隆監理站
原處分機關
異  議  人  乙○○
即受處分人
上列異議人因違反道路交通管理處罰條例案件，對於交通部公路
總局臺北區監理所基隆監理站中華民國97年12月9 日所為之處分
（原處分案號：基監字第裁42-RB0000000號）聲明異議，本院裁
定如下：
  主  文
異議駁回。
  理  由
一、原處分意旨略以：本件異議人即受處分人乙○○於民國97年
    年12月6 日凌晨4時15分許，騎乘車牌號碼GQZ-575號重型機
    車，於基隆市○○路20號前疑似酒駕，為時值執行交通稽查
    員警發現攔停檢查，並逾15分鐘後始接受酒精濃度測試，測
    得呼氣酒精濃度值為0.52毫克超過規定標準，認有「酒後駕
    車、酒精濃度測試值超過法定標準值」之違規行為，因而掣
    單舉發異議人違規之事實。案經異議人提出申訴，原處分機
    關函請舉發單位調查結果，仍認異議人有上開違規行為，乃
    依道路交通管理處罰條例第35條第1項第1款、第24條之規定
    ，裁決異議人新臺幣（下同）30,000元罰鍰，吊扣駕駛執照
    12個月，並施以道路安全講習。
二、異議意旨略以：異議人於前揭時、地遭員警攔查接受酒測，
    攔停地點位於友人鄭德盛家門前隔壁，異議人在配合酒測前
    因尿急，多次請求先至友人家中上廁所再進行酒測，但均遭
    執勤員警拒絕，且友人鄭德盛向員警情商讓異議人至其家中
    上廁所及漱口再酒測，亦遭警告「勿妨礙公務」。因執勤員
    警未告知異議人之權利義務，並拒絕接受異議人合法之請求
    ，影響異議人之合法權益。另異議人雖有喝酒但無酒醉，故
    異議人於接受酒測後要求接受其他酒測方式（走直線、作反
    應動作等）亦不為該執勤員警接受，有違反執法程序正義之
    疑，為此聲明異議等語。
三、按汽車駕駛人飲用酒類後其吐氣所含酒精濃度超過每公升0.
    25毫克以上者，不得駕車；又按汽車駕駛人，駕駛汽車經測
    試檢定有酒精濃度超過規定標準情形者，處15,000元以上60
    ,000元以下罰鍰，並當場移置保管該汽車及吊扣其駕駛執照
    1年，並應接受道路交通安全講習，道路交通安全規則第114
    條第2 款，道路交通管理處罰條例第35條第1項第1款、第24
    條第1項第1款分別定有明文。而道路交通管理處罰條例所稱
    之汽車，依該條例第3條第8款規定，包括機器腳踏車在內。
四、經查：
  (一)異議人即受處分人乙○○騎乘車牌號碼GQZ-575 號重型機車
    ，於97年12月6日凌晨4時15分許，經警攔查其有汽車駕駛人
    酒精濃度（酒測值為0.52MG/L）超過規定標準之違規行為，
    有基隆市政府警察局97年12月6日基警交字第RB0000000號舉
    發違反道路交通管理事件通知單、酒精測試值單據各1 紙、
    舉發違規當日錄影光碟附卷可稽，此部份事實堪以認定。
  (二)按道路交通管理之稽查，違規紀錄，由交通勤務警察，或依
    法令執行交通稽查任務人員執行之。警察對於已發生危害或
    依客觀合理判斷易生危害之交通工具，得予以攔停要求駕駛
    人或乘客出示相關證件或查證其身分及要求駕駛人接受酒精
    濃度測試之檢定。道路交通管理處罰條例第7 條、警察職權
    行使法第8條第1項第1款、第3款分別定有明文；又內政部警
    政署於90年12月18日以（90）警署行字第260843號函頒布「
    警察實施臨檢作業規定」第8 條「交通稽查執行要領」（八
    ）規定：「實施交通稽查或處理交通事故，發現駕駛人有下
    列情形之一時，應即依道路交通管理處罰條例第35條第1 項
    ，實施酒精濃度測試檢定：1 、駕駛人面帶酒容、臉色潮紅
    （或鐵青）、眼神恍惚、嘔吐者。2 、經警察人員聞得駕駛
    人有明顯酒味者。3 、經酒精檢知器測得駕駛人有飲酒反應
    者」。查證人即本件舉發警員甲○○證稱：當時異議人因逆
    向行駛，才會攔查異議人，攔查後發現異議人有明顯的酒氣
    ，所以要求酒測等語（詳本院98年2 月11日訊問筆錄），堪
    認執勤警員甲○○當時係依客觀情形合理判斷本件異議人在
    公共道路行駛，足使一般用路人遭受危險之虞，予以攔停並
    要求異議人出示相關證件或查證其身分，及於攔停後要求異
    議人做酒精測試，自屬於法有據，異議人當不得無故拒絕。
    惟本件查獲時，警員多次詢問異議人姓名、年籍等資料，異
    議人均不供出，且有多次欲離開現場情形等情，此有本院98
    年3 月17日勘驗筆錄在卷足憑，則警員於異議人無故拒絕出
    示相關證件或查證其身分時，當得攔阻異議人離去。至異議
    人雖有要求先上廁所而遭拒，然此為警員執行舉發交通違規
    程序是否妥適之問題，自無礙本件舉發交通違規之合法性，
    是異議人辯稱警員不讓其先上廁所云云，無從執為其上揭違
    規行為之有利認定。
  (三)又道路交通安全規則第114條第2款係規定：「汽車駕駛人有
    飲用酒類或其他類似物後其吐氣所含酒精濃度超過每公升0.
    25毫克或血液中酒精濃度超過0.05% 以上者，不得駕車」，
    是凡駕駛人吐氣所含酒精濃度超過每公升0.25毫克，而仍駕
    車上路，即應依上開規定裁罰，與駕駛人何時開車上路，有
    無逾15分鐘，施測前有無漱口均無涉。至內政部警政署頒訂
    施行之「警察臨檢作業規定」、「取締酒後駕車程序」，性
    質上屬於作業性行政規則，為機關內部業務處理方式，目的
    僅在減低受測之駕駛人疑慮或爭執。上開規則雖明定執勤員
    警在操作酒精測定器測量前，應先告知並確認受測者已飲酒
    結束15分鐘以上或酌情提供礦泉水給受測者漱口，俾員警有
    所遵行，其乃規範員警如何進行取締，非用以規範駕駛人。
    則員警施測時縱有違反上開程序，僅應否受內部行政懲處問
    題，駕駛人尚不得據此逕認上開酒測結果有所違誤，法院自
    得採為違規裁罰之依據。況本案錄影開始時，異議人已被帶
    到巡邏車處，其後錄影時間約至12分52秒時員警始成功測得
    異議人呼氣酒精濃度測試值0.52毫克等節，有本院98年3 月
    17日勘驗筆錄在卷足憑；復證人甲○○並證述：本案從攔停
    至帶到巡邏車開始錄影，至少有5分鐘等語（詳本院98年2月
    11日訊問筆錄）。則加計異議人被帶到巡邏車處進行酒測該
    段12分52秒之時間，當可推論實施酒測員警係於受測者已飲
    酒結束15分鐘以上，始執行酒精濃度檢測程序。從而，本件
    舉發警員於實施酒測及舉發過程，並無何瑕疵，是異議人辯
    稱：警員未讓其漱口再檢測，未接受異議人要求進行其他酒
    測方式（如走直線、作反應動作等）云云，不足為採。
  (四)再道路交通管理處罰條例事件之本質為行政罰，與對犯罪行
    為予以追訴、以實踐國家刑罰權為規範目的之刑事訴訟程序
    並不相同，受處分人並非刑事案件之被告，亦無犯罪嫌疑及
    涉犯罪名可言，故訊問受處分人時無須踐行刑事訴訟法第95
    條之告知程序，是異議人辯稱：執勤員警未告知其權利義務
    云云，仍無礙執勤警員職務行使之正當性，附此敘明。
五、綜上，原處分機關以受處分人確有「酒後駕車」之違規行為
    ，依道路交通管理處罰條例第35條第1項第1款等規定裁處異
    議人：罰鍰30000 元，吊扣駕駛執照12個月，並施以道安講
    習，並無不合。本件受處分人之異議為無理由，自應裁定將
    其異議駁回。
據上論斷，應依道路交通案件處理辦法第19條，裁定如主文。
中    華    民    國    98    年    3    月    25     日
                    交通法庭法  官  黃梅淑
以上正本證明與原本無異。
對於本件裁定如有不服，應於收受送達後5 日內，向本院提出抗
告書狀，敘述抗告之理由，抗告於臺灣高等法院。
中    華    民    國    98    年    3    月    25     日
                            書記官  盧鏡合


司法院資訊處製作；財團法人民間司法改革基金會備份。
